臺灣高等法院高雄分院刑事判決　　　　 96年度上訴字第691號
上　訴　人　乙○○
即　被　告
　　　　　　　　　　16弄37號
選任辯護人　歐陽志宏 律師
　　　　　　郭季榮　 律師
上列上訴人因殺人未遂案件，不服臺灣高雄地方法院95年度訴字
第4102號中華民國96年2 月27日第一審判決（起訴案號：臺灣高
雄地方法院檢察署95年度偵緝字第2958號），提起上訴，本院判
決如下：
    主  文
原判決撤銷。
乙○○傷害人之身體，因而致重傷，處有期徒刑伍年。
    事  實
一、乙○○與謝慶堂係兄弟，兩人具有家庭暴力防治法第3 條第
    4 款所稱之家庭成員關係，平日因父親老人癡呆症療養事宜
    及財產分配而相處不睦，民國93年2 月28日18時35分許，2
    人又因父親老人癡呆症送療養院事宜，在高雄縣鳳山市○○
    ○路355 巷41號謝慶堂住處前發生口角爭執，乙○○竟基於
    傷害之犯意，持可供毆擊之不明鈍器之物（未扣案），其主
    觀上雖不預見以上開不明鈍器毆打之行為將造成謝慶堂重傷
    害結果之認識，而未有重傷害之犯意，惟在客觀上知悉頭部
    為人類身體最重要且脆弱之部位，而能預見持上開不明鈍器
    毆打人之頭部，將有使人因而發生重傷害之加重結果預見，
    竟疏未加以注意防範，即持上開不明鈍器毆打謝慶堂之頭部
    左上頂處，致謝慶堂受傷流血不止，適為聞聲出門探望之鄰
    居林福裕見狀乃勸阻架開後，乙○○迅即離去，林福裕與謝
    慶堂之妻甲○○及時攙扶謝慶堂至中山東路355 巷口前之路
    旁攔車，適其弟謝慶營搭乘計程車欲至兄長謝慶堂家，行至
    上開巷口前欲下車時，迨見謝慶堂、林福裕等人站在巷口，
    迅即由林福裕、謝慶營搭乘該計程車共同將謝慶堂送醫急救
    ，謝慶堂因腦挫傷、腦內出血、硬腦膜下出血之傷害，其腦
    內出血之血塊壓迫中樞神經，而致中樞神經機能極度障礙，
    喪失語言機能，不能從事任何工作，且日常生活無法自行處
    理之重傷害結果。
二、案經謝慶堂之配偶甲○○訴由高雄縣政府警察局鳳山分局移
    送臺灣高雄地方法院檢察署檢察官偵查起訴。
    理  由
甲、程序部分
一、按被告以外之人於偵查中向檢察官所為陳述，除顯有不可信
    之情況者外，得為證據，刑事訴訟法第159 條之1 第2項 定
    有明文；本件證人甲○○、林福裕、謝慶營、曾敏賢於檢察
    官偵查中具結後證述，並無證據顯示檢察官在偵查時有不法
    取供之情形，亦查無證據顯示上開證述有顯不可信之情況，
    依上開說明，其等於偵查中之證言具有證據能力。
二、次按被告以外之人於審判外之陳述，雖不符前4 條之規定，
    而經當事人於審判程序同意作為證據，法院審酌該言詞陳述
    或書面陳述作成時之情況，認為適當者，亦得為證據。當事
    人、代理人或辯護人於法院調查證據時，知有第159 條第1
    項不得為證據之情形，而未於言詞辯論終結前聲明異議，視
    為有前項之同意刑事訴訟法第159 條之5 定有明文；本件謝
    慶堂身心障礙手冊及重大傷病免自行部份負擔證明卡、77年
    10 月7日被告之覺書、謝慶堂中國醫藥大學診斷證明書、病
    危通知單、原審法院94年度禁字第45號民事裁定書、長庚醫
    院95年10月20日、95年12月19日、96年1 月25日函、診斷證
    明書2 紙、病危通知單及謝慶堂病歷資料、長庚醫院95年10
    月11日覆高雄地檢署會簽、屏東地檢署93偵5046號不起訴處
    分書、原審法院94年度家護字第500 號民事通常保護令、謝
    慶堂永耕老人養護中心在院證明書、財產自願放棄書、大東
    醫院95年12月20日函，被告於原審審理時所繪水果刀圖等物
    ，被告及辯護人均同意列入證據方法，本院審酌該言詞陳述
    或書面陳述作成時之情況，認為適當，自均具為證據能力。
乙、實體部分
一、訊據上訴人即被告乙○○固不諱言於上開時、地，與其兄謝
    慶堂發生口角，進而出手推謝慶堂之事實，惟矢口否認有何
    傷害或重傷害謝慶堂之犯行，辯稱：謝慶堂的傷是他自己持
    菜刀追我過程中，自己不慎摔倒所造成，這些過程鄰居林福
    裕都有看到，我自己也因謝慶堂持刀揮砍而受傷，謝慶堂上
    開傷害結果，並非我造成的云云。
二、經查：
  (一)被告乙○○如何於上開時間，在高雄縣鳳山市○○○路355
    巷41號謝慶堂住處前，持上開不明器物毆打謝慶堂頭部左頂
    部事實，業據證人即告訴人甲○○偵查中結證稱：「當時約
    下午5 點50分至6 點左右，是乙○○到高雄縣鳳山市○○○
    路355 巷41號我家門前，一開始是謝慶堂跟林福裕在我家門
    前巷子坐著，我在家裡面，後來我自家裡出來時看到乙○○
    也跟我先生一起坐在小巷子裡面，我又進家裡去到廚房把水
    餃用給公公吃，我又出來走到門口紗門處，我打開紗門時聽
    到我先生說你不要這樣子，我已經備案了，就聽到乙○○用
    客家話說我給你死，之後我就看到乙○○持一個白色的東西
    手舉高往謝慶堂頭部刺下去，因當時是2 月下午6 點，天色
    已經昏暗，我看不清楚那是什麼東西，我很害怕就趕快跑回
    屋內打電話給小女兒，我又出來看到乙○○正在跑，我就陪
    謝慶堂到中山東路攔車子就醫，當時好多部計程車都不停下
    來，剛好有一部計程車停在巷口，謝慶營自該部計程車下來
    ，就由林福裕陪謝慶堂搭計程車去大東醫院」等語（見偵緝
    卷第41至42頁）、於原審亦證稱：「93年2 月28日我5 時許
    下班回家，我公公住在我家，我回家後就去廚房煮飯，當時
    被告還沒有去我家，我先生與林福裕在我家門口聊天，我煮
    飯中途間有出去看了一下，看到被告與我先生在我家門口說
    話，我聽到我先生說：請被告不要再來了，我已經備案了。
    當時燈光昏暗，我看到被告手上不知道拿什麼東西往我先生
    頭上打下去，並且以客家話說：給他死。我見狀很害怕就趕
    快進屋打電話給我女兒，告訴我女兒說：你父親被殺了。我
    打完電話後就衝出去外面，被告往外面跑了，當時我很害怕
    ，一面抱著我外甥女一面扶著我先生出去攔計程車，計程車
    看到我先生的情形都不敢停，後來有一部計程車停下來，坐
    那部計程車來的人就是謝慶營，然後我先生就跟謝慶營上車
    ，當時林福裕說去大東醫院比較近」等語（見原審卷第214
    至217 頁），甚為詳盡，核與證人林福裕於偵查中所結證稱
    ：「當天傍晚我工作回來跟謝慶堂在他家門口聊天，中途乙
    ○○自大馬路往巷子門口走過來找謝慶堂，我不認識他，謝
    慶堂還介紹這是他弟弟，他們用客家話在交談，我聽不懂，
    我就走回家。後來我在家裡有聽到他們講話聲音很大，好像
    在吵架，我就探頭出來看，看到乙○○在打謝慶堂，我當時
    距離他們約30公尺，且是傍晚看不太清楚，結果我看到乙○
    ○的手打下去，有沒有拿東西我沒有看清楚，我就過去勸架
    ，謝慶堂是蹲著後來就倒下去，我就過去把謝慶堂、乙○○
    隔開，謝慶堂有爬起來，乙○○就跑掉了。謝慶堂往後倒下
    去，過一陣子我要回我家，看到謝慶堂衣服流血，剛好甲○
    ○出來，就招呼計程車送醫」等語（見偵緝卷第42至43頁）
    、於原審證稱：「93年2 月28日下午6 時我跟謝慶堂在聊天
    ，後來被告過來，當時我不認識被告，被告與謝慶堂就蹲著
    以客家話在講話，我聽不懂，我就離開了，我進屋後不久就
    聽到外面講話很大聲，我出來看，就看到被告站著右手舉高
    往蹲著的謝慶堂的頭部往下打下去，隨後謝慶堂就倒下去了
    ，被告往謝慶堂又驅身上前一步，我見狀就衝過去擋住被告
    ，並推開被告，被告就跑掉了」「我在屋內往外看到謝慶堂
    還站在外面，以手摀著頭部，當時謝慶堂頭部流血，血滴到
    肩頭的衣服上，我就出巷口去攔車，車子來了，我就扶著謝
    慶堂去大東醫院」等語（見原審卷第217 至220 頁），證人
    謝慶營於原審所結證稱：「當天我弟弟乙○○要去砍謝家家
    族在竹田的檳榔樹，我說有什麼事情，我們兄弟可以商量，
    砍掉作什麼。時間是93年2 月28日下午快5 點，我接到乙○
    ○電話後坐火車從西勢火車站到鳳山火車站，再改搭計程車
    去謝慶堂家研究為何乙○○要砍我管理的檳榔樹，因竹田的
    檳榔樹是我謝慶營管理的。我搭計程車到謝慶堂家附近大馬
    路上看到謝慶堂在大馬路上手捂著頭，當時還有鄰居（指林
    福裕）在場，但我沒看到乙○○，且我到的時候，謝慶堂、
    鄰居（指林福裕）坐我搭的計程車到醫院，我嫂嫂是騎機車
    去的」等語（見原審卷第248 至250 頁），大致相符，並有
    長庚醫院95年12月19日函及謝慶堂病歷資料，大東醫院95
    年12月20日函在卷可證；另證人即長庚醫院醫師鄭敏雄於原
    審亦結證稱：這個傷害是外力造成的，（被害人之頭部）骨
    頭是粉碎性的骨折，是很大的外力造成的等語（見原審卷第
    247 頁），證人甲○○上開所證述被告乙○○持一個白色的
    東西等語，證人林福裕於原審證稱：「是在庭的被告往被害
    人頭上往下揮沒錯，我沒有注意到被告有拿什麼東西，有的
    話，那東西應該不是很大，如果很大的話，我應該會看到。
    」等語（見原審卷第218 頁），則被告所持用毆擊被害人之
    不明器物係鈍器而非銳器，應堪認定。
  (二)又本件被害人謝慶堂於事發後初至大東醫院急診，隨即轉診
    至長庚醫院時，即呈現深度昏迷（昏迷指數E1VeM3），已插
    管，頭皮裂傷，且生命危急；之後自93年2 月28日至同年4
    月10日在長庚醫院持續住院治療，經長期治療後，出院時仍
    意識不清，對於聲音有反應，可張開眼睛，明顯有意識障礙
    ，無自主能力；93年10月21日最後門診時，因93年2 月28日
    之頭部外傷併左側腦挫傷硬腦膜下出血及顱內出血、呼吸衰
    竭、兩側硬腦膜下積水等傷害原因，致中樞神經機能極度障
    害、喪失語言機能，其雖有自主行為，但反應遲鈍，對於人
    、事、時、地混亂，完全依賴他人照顧日常生活起居，明顯
    為腦傷後器質性病變；謝慶堂經歷次診斷、治療後，仍無法
    康復，並自94年11月5 日起因高血壓、水腦、腦室引流、雙
    腳無法行走等病症在臺中市永耕老人養護中心住院療養中，
    有卷附謝慶堂身心障礙手冊及重大傷病免自行部份負擔證明
    卡、謝慶堂中國醫藥大學診斷證明書、病危通知單、長庚醫
    院診斷證明書2 紙、長庚醫院95年10月20日函及病歷資料、
    長庚醫院95年10月11日覆高雄地檢署會簽、謝慶堂95年10月
    23日永耕老人養護中心在院證明書（見95年度偵緝字第2958
    號第38頁、第51至54頁、第58至70頁、第95頁）、長庚醫院
    診斷證明書（見警卷第6 頁）、長庚醫院病危通知單、診斷
    證明書（見93年度偵字第7689號卷第10、11頁）、長庚醫院
    95年12月19日函及謝慶堂病歷資料，大東醫院95年12月20日
    函，長庚醫院96年1 月25日函、謝慶堂於93年2 月28 日 之
    腦部斷層影像等在卷為憑（見原審卷第45至201 頁、第260
    至263 頁），且為被告所不爭執之事實，顯見被害人因本件
    傷害行為，導致中樞神經機能極度障害、喪失語言機能、反
    應遲鈍，對於人、事、時、地混亂，完全依賴他人照顧日常
    生活起居，明顯為腦傷後器質性病變，復經歷次診斷、治療
    ，仍無法康復，而有水腦、腦室引流、雙腳無法行走等結果
    ，其所受傷勢，確已達重大不治或難治之重傷害程度。
  (三)被告原審於雖辯稱：「（被害人）追我的過程中，我有看到
    他（被害人）正面朝下摔倒，並大喊一聲」云云，然依被害
    人之受傷部位及受傷情形看來，其為頭部外傷併腦挫傷及腦
    震盪、左頂部頭皮裂傷、左頂顱骨骨折（見原審卷第201 頁
    大東醫院函），依照日常生活經驗，若係跑步中正面向下跌
    倒，且以頭部先著地，其衝撞力道最強的落點應係面部或前
    額，應不致傷及頭頂部（殊難想像跑步中的人會以頭頂部向
    下之方式摔倒），且向前衝去之結果，必然會造成其他部位
    之多處擦傷，並在直接接觸地面力道最強之處會流下明顯之
    擦血痕。然觀之上開大東醫院函所載傷勢，及警卷第7 至8
    頁編號一、二、四照片所示，被害人送醫急診時，傷勢均集
    中於頭頂部，並無其他部位之擦、撞傷，而現場所遺血跡均
    呈點狀，並無擦血痕，足認被告辯係被害人自己摔倒等情，
    與事實並不相符。至證人即其兄謝慶營於原審審理時雖結證
    稱：「當天接到乙○○電話後，搭計程車到謝慶堂家附近大
    馬路（指中山東路355 巷巷口）時，看到謝慶堂在大馬路上
    拿著菜刀，身上沒有血、以手捂著頭，當時還有鄰居（指林
    福裕）在場，但我沒看到乙○○，且我到的時候，謝慶堂、
    林福裕與我，一同坐我原來所搭的計程車到醫院，在車上謝
    慶堂沒有講誰打他，我也沒問謝慶堂為何受傷，到了醫院就
    沒有再見到那把刀子」等語（見原審卷第248 至250 頁），
    惟證人謝慶營雖與謝慶堂為兄弟，但平日即與被害人謝慶堂
    家人不睦，謝慶堂之妻甲○○並曾以謝慶營為相對人，向原
    審法院聲請核發保護令在案，有原審法院94年度家護字第
    500 號民事通常保護令在卷為憑（見原審卷第90至94頁），
    且謝慶營於陪同謝慶堂前往醫院期間，2 人未交談、亦不問
    原因，到院後不久即行離去，足證其兄弟間之情誼非佳，其
    所證述被害人謝慶堂手拿著菜刀，是否真實已難輕信，況目
    擊證人林福裕證稱：在家裡有聽到被告及被害人講話聲音很
    大，我出來看，結果看到乙○○站著右手舉高往蹲著的謝慶
    堂的頭部往下打下去，謝慶堂就倒下，被告又往前一步，我
    見狀就衝過去擋住並推開被告，被告就跑掉了，我看到謝慶
    堂以手摀著頭部，頭部的血流到肩頭上的衣服，我就招呼計
    程車送醫，沒有看到謝慶堂有衝向被告，也沒有看到被害人
    有拿刀，只有看到被害人往前走一、兩步就跌倒了，當時被
    告已經往馬路方向跑掉了等語（見原審卷第218 至220 頁）
    ，證人林福裕就被告如何毆打被害人之過程證述綦詳，且就
    被害人未持菜刀、有流血等明顯跡證，均詳為說明，與證人
    謝慶營所指有看到被害人持刀、未流血等情大相逕庭，然核
    與警卷第9 頁編號七、八照片，案發當時攙扶被害人之甲○
    ○身上、被害人所戴的手錶，均血跡斑斑等情相符，足證證
    人謝慶營就此部分所為之證詞與事實不符，而被告所辯遭被
    害人持刀追砍之情節，亦無足採。
  (四)又被告先於95年9 月25日偵查中供稱：在被謝慶堂持刀追砍
    的過程中，我有跑到機車上拿水果刀，因我有高血壓，所以
    帶水果刀隨時準備削水果用，該水果刀原本放在機車前方菜
    籃裡，機車則停放在距離謝慶堂家門口約3 、40公尺遠等語
    （見偵緝卷第18至19頁）、復於95年10月17日偵查中改稱：
    謝慶堂進屋去，我怕謝慶堂跟林福裕會對我不利，因我不認
    識林福裕，當時我機車就停放在巷子裡面，我就跑去機車那
    裏看車子有無遺失，並且怕水果刀會被人家拿走，就放在自
    己右邊口袋後又回到謝慶堂家門口，進而與謝慶堂發生爭執
    ，水果刀是木柄的等語（見同上卷第44頁）。至原審審理中
    則供稱：我只是推被害人而已，當時有將水果刀放在口袋裏
    ，但騎車跑走時，掉在路上了等語，復於原審審理中繪出該
    水果刀之樣式，長度約21公分（見原審卷第220 至221 頁、
    第225 頁、第256 頁）。被告對於持有水果刀之時機，究竟
    係遭追砍過程中跑去拿的，或是事先放在口袋裏的，前後供
    述不一，已有可疑；被告另辯稱自己右耳上方亦遭被害人持
    菜刀砍傷而去就醫，之後去北部做臨時工，也有問過謝慶堂
    附近鄰居得知謝慶堂已沒事，並未逃匿云云，然經原審向長
    庚醫院調取被告之病歷資料顯示，93年2 月28日被告確曾因
    右耳上方1cm ×5cm 之刀傷，該同日下午7 時0 分到醫院，
    被害人謝慶堂則於19時31分轉診到達長庚醫院，被告約8 時
    0 分縫完傷口後，尚未領藥隨即失去蹤影；迨員警偵辦本案
    時，已遍尋不著被告，有93年3 月12日高雄縣政府警察局鳳
    山分局通知書、同年月16日送達證書、高雄縣政府警察林園
    分局中芸派出所送達照片（見警卷第11至13頁）暨上開長庚
    醫院資料在卷可參。衡諸常情，兄弟2 人間縱有嫌隙，既在
    同一醫院接受治療，被告亦知謝慶堂已受有頭部外傷，且並
    非真要傷害被告，為被告所自陳（見偵緝卷第44頁第18行被
    告於95年10月17日之供述），則被告何需逃跑？復參以被告
    對父親照護事宜若確實極為關心，若非發生特別事故，何以
    在問題尚未解決之前即失去蹤影等情，被告於為本件犯行後
    逃匿，洵堪認定，其所為前開辯解，委無可採。
  (五)綜上所述，被害人謝慶堂確係遭被告持不明鈍器之物毆打頭
    部左頂部造成前述傷勢，且其已達喪失語能及重大不治或難
    治之重傷害程度，洵堪認定。
三、按加重結果犯，以行為人能預見其結果之發生為要件，所謂
    能預見乃指客觀情形而言，與主觀有無預見之情形不同，若
    主觀上有預見，而結果之發生又不違背其本意時，則屬故意
    範圍。又加重結果犯對於加重結果之發生，並無主觀上之犯
    意可言，再刑法上之加重結果犯，以行為人（客觀上）能預
    見其結果之發生而主觀上未預見為成立要件；如行為人明知
    其行為足以發生一定之結果，而仍任意為之，則屬故意之範
    疇。且刑法上之故意，分直接故意（確定故意）與間接故意
    （不確定故意），「行為人對於構成犯罪之事實，明知並有
    意使其發生者」為直接故意；「行為人對於構成犯罪之事實
    ，預見其發生而其發生並不違背其本意者」為間接故意。而
    間接故意與加重結果犯之區別，在於間接故意對犯罪事實之
    發生，客觀上有預見之可能，主觀上亦有預見（不違背其本
    意），加重結果犯則對加重結果之發生，客觀上雖有預見之
    可能但主觀上並未預見。其概念並不相同，應詳予區分（最
    高法院91年度台上字第1042號判決意旨參照）。而刑法第27
    7 條第2 項後段之傷害致人於重傷罪，係對於犯普通傷害罪
    致發生重傷結果所規定之加重結果犯，參酌同法第17條規定
    ，以行為人對於普通傷害有犯意，而對於重傷之結果在客觀
    上能預見，但主觀上不預見者為要件，此項構成犯罪之事實
    ，依刑事訴訟法第308 條、第310 條第1 款規定，不僅事實
    欄應明白認定，且須於理由內說明其憑以認定之證據，方足
    以資論罪科刑（最高法院89年台上字第2486號判決意旨參照
    ）；又傷害致人於重傷罪，以行為人對於傷害行為有犯意，
    而對於重傷之結果，客觀上能預見而主觀上不預見者為限；
    如行為人對於重傷之結果主觀上有預見，而其結果又不違背
    其本意時，則屬同法第278 條第1 項之使人受重傷罪範圍，
    兩者迥不相同（最高法院89年台字第7626號判決參照）。查
    本件係被告乙○○因不滿被害人謝慶堂拒不將伊父親送療養
    院事宜，致渠二人起口角爭執，遂持上開不明鈍器之物毆打
    伊兄長謝慶堂頭部之部位，衡其行為動機及二人彼此為兄弟
    等情，被告自始主觀上應無明知之直接殺人故意，亦無主觀
    上有預見上開毆擊行為，會發生其兄即被害人謝慶堂死亡之
    結果，而無違背其本意之情形，更無有意使發生之直接重傷
    之故意，亦非主觀上有預見上開毆打行為會發生告訴人重傷
    之結果，或告訴人重傷之結果並無違背被告之本意，是被告
    主觀上亦應無殺人、重傷之間接故意，而係出於普通傷害犯
    意為之，至堪認定。惟綜合上情以觀，則可認定被告在主觀
    上應係認為以上開不明鈍器作為毆打之工具，雖不預見毆打
    之傷害行為會造人重傷結果之認識，即未有使傷害致人重傷
    之犯意，在客觀上皆應可能預見並持上開鈍器毆打人之身體
    ，有傷及被害人身體重要部位致人重傷，即其對於所實施之
    基本毆打傷害行為在客觀上有發生致人於重傷加重結果之危
    險存在可得預見；質言之，被告在客觀上應可預見持兇器毆
    打行為足以致人重傷之結果，乃傷害之意思，持上開鈍器之
    物毆打被害人謝慶堂，而按一般人之知識經驗，於毆打之際
    ，持以上開鈍器作為傷害工具，又僅一人之力為之，則被告
    在客觀上得預見足以發生致重傷結果，竟疏未加以防範注意
    ，以致發生被害人謝慶堂因而致腦內出血之血塊壓迫中樞神
    經，致中樞神經機能極度障礙，喪失語言機能，不能從事任
    何工作，且日常生活無法自行處理之重傷害之結果，故被告
    之傷害行為與被害人謝慶堂重傷間，即有相當因果關係，是
    被告應就與傷害行為所生重傷加重結果，負其責任。
四、按家庭暴力者，謂家庭成員間實施身體或精神上不法侵害之
    行為；家庭暴力罪者，謂家庭成員間故意實施家庭暴力行為
    而成立其他法律所規定之犯罪；家庭暴力防治法第2條第1款
    、第2款分別著有明文。被告與謝慶堂係兄弟，兩人具有家
    庭暴力防治法第3條第4款所稱之家庭成員關係，核被告乙○
    ○上開所為，屬家庭暴力防治法第2條第1項所稱之家庭暴力
    ，應成立刑法係犯刑法第277條第2項後段之傷害致重傷害罪
    ，因家庭暴力防治法之上開規定並無罰則之規定，故僅依刑
    法第277條第2項後段之規定予以論罪科刑；公訴意旨認被告
    係涉犯同法第271條第2項之殺人未遂罪，然被告主觀上並無
    殺人之故意，而係在對於重傷害之結果客觀上得預見而未預
    見之情形下，基於傷害之故意所為，業如前述，起訴法條自
    應予以變更。
五、原審予以論罪科刑，固非無見，惟查被告與被害人謝慶堂係
    兄弟，兩人具有家庭暴力防治法第3條第4款所稱之家庭成員
    關係，已如前述，被告對家庭成員故意實施家庭暴力行為，
    原審未依家庭暴力防治法第2條第2項論處，尚有未合；被告
    上訴意旨，否認犯罪，雖無理由，惟原判決既有上開可議，
    仍應由本院將原判決予以撤銷改判；審酌被告因細故即持兇
    器毆打其兄謝慶堂，致使正值在壯年之被害人謝慶堂腦內出
    血之血塊壓迫中樞神經，並致中樞神經機能極度障礙、喪失
    語言機能、不能從事任何工作，且日常生活無法自行處理之
    重傷害程度，對其身心重創甚深，犯後猶卸詞辯解等一切情
    狀，仍如原審量處如主文第2項所示之刑。
據上論斷，應依刑事訴訟法第369條第1項前段、第364條、第299
條第1項前段、第300條，家庭暴力防治法第2條第2項、刑法第27
7條第2項後段，判決如主文。
本案經檢察官彭南雄到庭執行職務。
中　　華　　民　　國　　96　　年　　6　　月　20　　　日
                  刑事第七庭    審判長法  官  莊飛宗
                                      法  官  邱明弘
                                      法  官  黃憲文
以上正本證明與原本無異。
如不服本判決應於收受本判決後10日內向本院提出上訴書狀，其
未敘述上訴理由者，並得於提起上訴後10日內向本院補提理由書
狀（均須按他造當事人之人數附繕本）「切勿逕送上級法院」。
中　　華　　民　　國　　96　　年　　6　　月　20　　　日
　　　　　　　　　　　　　　　　　　　書記官  施耀程
附錄本件判決論罪科刑法條：
刑法第277 條：
傷害人之身體或健康者，處3 年以下有期徒刑、拘役或1000元以
下罰金。
犯前項之罪因而致人於死者，處無期徒刑或7 年以上有期徒刑；
致重傷者，處3 年以上10年以下有期徒刑。
